【裁判字號】    90,自,141
【裁判日期】    901130
【裁判案由】    誹謗等
【裁判全文】
臺灣板橋地方法院刑事判決                            九十年度自字第一四一號
    自  訴  人  甲○○○
    被      告  乙○○○
右列被告因誹謗等案件，經自訴人提起自訴，本院判決如左：
    主  文
乙○○○損壞公寓共有之氣窗玻璃壹塊，足以生損害於他人，處罰金參佰元，如易服
勞役，以參佰元折算壹日。又意圖散布於眾，而指摘足以毀損他人名譽之事，處罰金
壹仟元，如易服勞役，以參佰元折算壹日。應執行罰金壹仟貳佰元，如易服勞役，以
參佰元折算壹日。緩刑貳年。
    事  實
一、乙○○○於民國八十九年三月間某日，因裝設私人使用之分離式冷氣，為使冷氣
    管線通過住處公寓一樓大門，竟基於毀損之犯意，由不知情之工人破壞拆除公寓
    住戶共有之一樓大門上方氣窗玻璃一塊，致令氣窗玻璃不堪用，足生損害於全體
    住戶。
二、乙○○○復基於損毀甲○○○名譽之犯意，於八十九年四月一日上午十時許，在
    臺北縣新莊市○○街三二號一樓門前聯邦市場內之甲○○○擺設攤位前，意圖散
    布於眾，而大聲對甲○○○及在場之市場顧客稱：「欠別人錢不還，人家按電鈴
    不敢開門」等語，而指摘足以毀損甲○○○名譽之事。
三、案經甲○○○提起自訴。
    理  由
一、訊據被告乙○○○就為裝設冷氣管線，而破壞拆除全體住戶共有之氣窗玻璃一塊
    乙事坦承不諱，惟矢口否認有何右揭誹謗犯行，辯稱因家中裝設分離式冷氣，將
    公寓一樓樓梯間氣窗打通一個洞，女兒竟因此無端遭自訴人責罵，所以到市場找
    自訴人理論，因自訴人語氣不善，故提及罹患癌症，需要休養，但時常有債權人
    到自訴人家裡要債，有時在凌晨一、二點，在門口按門鈴很吵，而以此質問自訴
    人，並未說自訴人欠錢不還云云。惟查：右揭事實，業據證人即自訴人隔鄰攤主
    丁○○到庭證稱：「被告說自訴人欠人家錢，而要錢的人到自訴人家中卻找不到
    人」，「被告在大庭廣眾之下，有意思說自訴人欠人家錢不還」（九十年五月十
    日訊問筆錄），而證人即市場管理員丙○○則證稱「被告與自訴人有在市場爭執
    ，因為是公眾場所，有很多人圍觀，所以我就過去勸她們回去再談，之後被告就
    離開，自訴人就繼續做生意。我當時聽到的內容是有關住家的問題，我因想快排
    解，所以沒有很注意聽，並沒有注意被告有否講到錢或髒話」（九十年五月二十
    四日訊問筆錄），與自訴人指訴之情節互核大致相符，足認被告確有在市場爭執
    自訴人欠款之事情。則自訴人是否對他人欠有債務，本與公寓樓梯間氣窗或被告
    女兒遭自訴人責罵之事無關，被告於公眾往來之市場執此指摘自訴人，顯有散播
    於眾而毀損自訴人名譽之故意。而被告前開指摘，其內容涉於私德，與公共利益
    無關，無論是否屬實，均無從解免罪責。是被告所辯並不足採，本件事證已明，
    被告犯行洵堪認定，自應依法論科。
二、核被告所為，係犯刑法第三百五十四條、第三百十條第一項之罪。二罪間犯意各
    別，應分論併罰。被告使不知情之工人破壞氣窗玻璃，係屬間接正犯。爰審酌被
    告為自己裝設冷氣，竟罔顧其他住戶共有人之權益而破壞大門氣窗玻璃，與自訴
    人間本為多年鄰居，因細故結怨，未思以理性解決，竟率而為本件犯行，及對自
    訴人造成之損害，兼衡其破壞大門氣窗所致損害輕微，又自陳罹患第三期乳癌，
    亟需靜養而頻受打擾，有病歷資料在卷可證，難謂非因罹病情緒不佳而有此犯行
    ，犯後已經重裝氣窗玻璃，並經勸諭而願前往調解，惟自訴人並未到場而調解不
    成等一切情狀，量處如主文所示之刑，並定應執行刑及諭知易服勞役之折算標準
    ，以示警懲。末查被告乙○○○前未曾受有期徒刑以上刑之宣告，有此有台灣高
    等法院檢察署刑案紀錄簡覆表在卷可憑，因一時失慮，偶罹刑典，經此刑之宣告
    後，應知警惕而無再犯之虞，本院因認暫不執行其刑為當，予以宣告緩刑二年，
    用啟自新。
三、自訴意旨又以：被告乙○○○於市場中除指摘自訴人欠別人錢不還外，另以「你
    是『瞎米曉』」、「做什麼曉」（台語）、「不要臉」之言語公然辱罵自訴人，
    因認被告尚涉犯刑法第三百零九條之罪云云。經查，證人丁○○僅稱聽見被告罵
    「粗話」及「在做什麼曉」（九十年五月十日訊問筆錄），惟經詢問仍未能說明
    係何「粗話」，而證人丙○○則證稱「我當時聽到的內容是有關住家的問題，我
    因想快排解，所以沒有很注意聽，並沒有注意被告有否講到錢或髒話」（九十年
    五月二十四日訊問筆錄），僅憑自訴狀所載，仍難認被告彼時曾說「不要臉」或
    曾說其他「粗話」。被告固自承曾於爭執中曾對自訴人稱「歹什麼曉」（台語）
    ，然辯稱：「（『曉』是何意？）我聽市井中是有這樣講，就用來加強我的語氣
    ，我確實是有講出『曉』這句話。但是我是聽人這樣講，才這樣說的，我並不知
    道這句話的意思」（九十年十一月二十三日審判筆錄）。按俚俗之語固屬粗鄙，
    然是否於客觀上足使人感到受辱，應以被告之言詞依一般社會通念，是否足以貶
    損他人之社會評價為斷。本件被告雖使用「曉」之詞語，惟不論「瞎米曉」、「
    做什麼曉」、「歹什麼曉」，均為俚俗慣用語，已脫離台語所稱「曉」係指「精
    液」之原義，雖屬粗鄙，然被告於爭執中口不擇言、加強語氣，依社會通念，其
    語言之含義，仍不足以減損該特定人即自訴人之聲譽，即難以認為係為辱罵特定
    之人，尚難成立刑法第三○九條第一項之罪。此外復查無其他積極證據，足資證
    明被告有前揭自訴意旨所指之此部分公然侮辱犯行，則被告被訴之前揭公然侮辱
    犯行尚屬不能證明，本應為無罪之諭知，惟自訴意旨認此部分與前揭論罪部分，
    有裁判上一罪之牽連犯關係，爰不另為無罪之諭知，附此敘明。
據上論斷，應依刑事訴訟法第三百四十三條、第二百九十九條第一項前段，刑法第三
百五十四條、第三百十條第一項、第四十二條第二項、第五十一條第七款、第七十四
條第一款，罰金罰鍰提高標準條例第一項前段、第二條，判決如主文。
中      華      民      國    九十      年     十一     月     三十     日
                              臺灣板橋地方法院刑事第五庭
                                            法  官  王  偉  光
右正本證明與原本無異
如不服本判決應於判決送達後十日內向本院提出上訴狀
                                            書記官  陳  怡  君
中      華      民      國    九十      年     十二     月      三      日
附錄本案論罪科刑法條全文：
刑法第三百一十條
意圖散布於眾，而指摘或傳述足以毀損他人名譽之事者，為誹謗罪，處一
年以下有期徒刑、拘役或五百元以下罰金。
散布文字、圖畫犯前項之罪者，處二年以下有期徒刑、拘役或一千元以下
罰金。
對於所誹謗之事，能證明其為真實者，不罰。但涉於私德而與公共利益無
關者，不在此限。
刑法第三百五十四條
毀棄、損壞前二條以外之他人之物或令致不堪用，足以生損害於公眾或他
人者，處二年以下有期徒刑、拘役或五百元以下罰金。


司法院資訊處製作；財團法人民間司法改革基金會備份。
